【裁判字號】    97,交抗,10
【裁判日期】    970131
【裁判案由】    聲明異議
【裁判全文】
臺灣高等法院臺中分院刑事裁定          97年度交抗字第10號
抗  告  人
即受處分人  甲○○○
上列抗告人因聲明異議案件，不服臺灣彰化地方法院中華民國96
年11月23日（96年度交聲字第1083號）所為之裁定（原處分案號
：交通部公路總局臺中區監理所彰化監理站中華民國 96年10月3
日彰監四字第裁64─I00000000號）提起抗告，本院裁定如下：
    主  文
抗告駁回。
    理  由
一、抗告人即受處分人（下稱受處分人）之抗告意旨略以：本件
    之違反道路交通管理事件裁決書（下稱原裁決書）係受處分
    人至交通部公路總局臺中區監理所彰化監理站（下稱原處分
    機關）辦理汽車駕駛執照換照時，始知尚有違規罰鍰未繳清
    ，而當場由受處分人簽收，並非送達至原審裁定書上所指之
    地址。又受處分人雖於 96年11月2日始向原處分機關聲明異
    議，惟係原處分機關人員告知受處分人可就本案聲明異議，
    並提供空白表格且以鉛筆加註 96年11月2日為最後提出期限
    ，致使受處分人誤以為 96年11月2日為聲明異議之最後期限
    。又受處分人目前之住所暨戶籍地係「彰化縣和美鎮○○路
    48號」，亦非原裁決書上所載之「彰化縣平和里新平路 123
    號」，受處分人之戶籍住址已遷往和美鎮該址十餘年，何以
    原裁決書之地址仍記載新平路 123號，為此提起抗告請求撤
    銷原裁定云云。
二、按受處分人不服道路交通管理處罰條例第8 條所定主管機關
    所為之處罰者，得於接到裁決書之翌日起20日內，向管轄地
    方法院聲明異議，道路交通管理處罰條例第87條第1 項定有
    明文。又依道路交通管理處罰條例第87條規定向管轄法院聲
    明異議之期間，自裁決送達之翌日起算，並得依法扣除在途
    期間；交通法庭認聲明異議不合法律上之程式，且無從補正
    ，或其異議權已喪失者，應以裁定駁回之，道路交通案件處
    理辦法第12條、第18條亦定有明文。復按處理違反道路交通
    管管理事件，有關文書送達之程序，依行政程序法之規定。
    。送達，於應受送達人之住居所、事務所或營業所為之。於
    應送達處所不獲會晤應受送達人時，得將文書付與有辨別事
    理能力之同居人、受僱人或應送達處所之接收郵件人員，違
    反道路交通管理事件統一裁罰基準及處理細則第5 條、行政
    程序法第72條第1 項、第73條第1 項分別定有明文。另道路
    交通異議案件，當事人非居住於處罰機關所在之鄉、鎮、市
    ，但居住於受理聲明異議案件法院之管轄區域者，依法院訴
    訟當事人在途期間標準第4 條之規定，應依同標準第2 條第
    1 款中之地方法院在途期間欄所載日數，扣除在途期間。
三、經查，本件原處分機關所為之原裁決書，經受處分人於96年
    10月 3日，親自至原處分機關之所在地領取，並已由受處分
    人親自簽名收執在案，此有上開裁決書、送達證書附卷可參
    ，是本件裁決書應自 96年10月3日起即已合法送達於受處分
    人，並自該日起發生送達之效力，故受處分人如對原處分機
    關之原裁決不服欲提起異議，依照上述說明，其20日之異議
    期間（另計2日之在途期間），應自同年10月4日（即合法送
    達裁決書之翌日）起至同年10月25日止，方屬合法，惟受處
    分人竟遲至 96年11月2日，始向原處分機關聲明異議，此有
    受處分人聲明異議狀上所蓋用原處分機關之收文戳章在卷可
    按。是受處分人就原處分機關上開裁決書所為聲明異議，顯
    已逾越20日之異議期間，其聲明異議顯不合法律上程式，且
    無從補正。至受處分人抗告意旨略謂：原裁決書上所載之住
    址與伊目前之住址並不相同，且原裁定書亦非寄送至伊之住
    所，而係在原處分機關之所在地交由伊收受等語。惟按所謂
    之「送達」，係指將應送達之文書交由應受送達人收受，使
    應受送達人知悉文書所載之內容。本件既已在原處分機關之
    所在地，將原裁決書交由受處分人收受，受處分人自收受時
    起即已知悉文書之內容，依上開說明，本件裁決書應自96年
    10 月3日起即已合法送達於受處分人。另受處分人所稱係「
    原處分機關之人員告知有誤，致其遲誤聲明異議之期限」等
    節，受處分人亦未提出其他證據足資佐證。本件受處分人逾
    期始聲明異議，其異議顯不合法律程式，且屬不得補正，原
    審因而裁定駁回受處分人之聲明異議，核無違誤，受處分人
    仍執前詞指摘原裁定不當，為無理由，應予駁回。
四、據上論結，應依刑事訴訟法第412條，裁定如主文。
中    華    民    國    97    年    1     月    31    日
            刑事第十庭  審判長法  官  林  照  明
                              法  官  林  欽  章
                              法  官  蔡  名  曜
上列正本證明與原本無異。
不得再抗告。
                              書記官  劉  恒  宏
中    華    民    國    97    年    2    月    4      日


司法院資訊處製作；財團法人民間司法改革基金會備份。
